臺灣板橋地方法院民事判決　九十一年度簡上字第一一九號
　　上　訴　人　　甲○○
　　被上 訴 人　　乙○○
右當事人間請求確認本票債權不存在事件，上訴人對於中華民國九十一年一月八日本
院板橋簡易庭九十年度板簡字第七六六號第一審判決提起上訴，本院判決如左：
    主      文
上訴駁回。
第二審訴訟費用由上訴人負擔。
    事      實
甲、上訴人方面：
一、聲明：求為判決：(一)原判決廢棄。(二)駁回被上訴人在第一審之訴。
二、陳述：除與原判決記載相同者，茲引用之外，補稱：
  （一）本件被上訴人主張兩造間僅存在合夥關係，就此被上訴人之主張，上訴人否
        認之，被上訴人就其主張又提出任何確切之證明文件以實其說，僅空言主張
        ，並無足採。上訴人依一般社會慣例向被上訴人拿本票，並不是合夥投資，
        如果有投資就會有合約書，被上訴人並提不出來，上訴人借錢給被上訴人並
        未約定利息，他說要臨時週轉。中華電信購買土地都有公告，因處理本件的
        課長與上訴人有過節，也不能證明上訴人有投資。
  （二）被上訴人曾經幾度透過中間人即證人張博文、蕭文亮要以其主動找道上兄弟
        幫上訴人向訴外人藍月霞（債務人）索討欠款未成功，而被其所託之人借去
        二十萬元未還，要求上訴人以其借款三十萬元未還部分抵帳，為上訴人所拒
        絕。此項被上訴人承認向上訴人借款三十萬元未還之事實，可傳喚證人張博
        文、蕭文亮可為證明。被上訴人所託者乃被上訴人前同居人之胞弟，被上訴
        人要求以其被借去之二十萬元抵償本件借款三十萬元，如果本件系爭本票非
        借貸關係，何來債務可抵償，足見被上訴人亦承認其向上訴人借款三十萬元
        之事實。
  （三）原審並未就上訴人應負舉證責任證明兩造間確有借貸法律關係存在之事實負
        舉證責任，故在原審未能提出本案證人張博文、蕭文亮請求傳訊。由存摺的
        往來明細可以看出與拿了被上訴人的本票日期相符。
三、證據：除援用第一審所提證據外，補聲請訊問證人張博文、蕭文亮。
乙、被上訴人方面：
一、聲明：請求駁回上訴。
二、陳述：除與原判決記載相同者，茲引用之外，補稱：
  （一）兩造於八十七年十月間合夥投資土地買賣，上訴人繪製簡易圖並帶被上訴人
        到現場，並要被上訴人找地主商談，上訴人稱中華電信公司已指定訴外人陳
        石龍所有坐落三峽鎮○○段插角小段十八之二地號土地作為機房，二人合夥
        時，每人各出資三十萬元，合計投資六十萬元，上訴人就有關購買土地事宜
        全權委託被上訴人出面與地主協商（被上訴人係依上訴人所書立之資料出面
        協商，實際上土地出價都是由上訴人決定，文件均由上訴人所擬），後來因
        支付購買土地的相關費用及雜項開支，該六十萬元已全部用罄，本件投資案
        毫無所剩，所以並沒有投資後之利潤問題，上訴人指稱係借貸問題，然兩造
        合夥投資，有上訴人親筆所書立之申請書、讓售同意書、讓售土地同意書、
        圖繪、議價記錄等證據，並經上訴人自認申請書等文件係上訴人所寫，足以
        證明兩造有共同投資之事實。
  （二）上訴人所簽發之本票發票日為八十七年十月二十二日，到期日是八十八年十
        月二十五日，該日期也是上訴人預計可以處理的時程，當八十九年九月五日
        上午十時第二次與電信局議價不成，上訴人即持本票聲請裁定，聲請裁定時
        間與議價不成時間相同，如果是借款，上訴人理應在八十八年十月底就聲請
        裁定，足見本件不是借款，而是共同投資的保證票，兩造投資六十萬元，係
        僅就前置作業所需之開支費用，並不是購買該土地之地價款，如果是借款，
        當然會有利息之約定、約定何時清償及返還的方法。
  （三）據被上訴人所知，今年春節期間，上訴人曾買洋酒送給蕭文亮，一再拜託蕭
        文亮出面為上訴人作證，蕭文亮曾經此事告知林金樹（被上訴人之胞弟），
        並稱沈藤吉從來沒有對他那麼好過，事實上蕭文亮什麼事情都不知道（上訴
        人係公務人員，買賣機房土地牽涉不法，上訴人不可能給第三人知道），蕭
        文亮並不在場，顯然上訴人要蕭文亮偽證。張博文也是什麼都不知道。
三、證據：援用第一審所提證據。
    理      由
一、本件被上訴人起訴主張上訴人所持有如附表所示之本票乃兩造投資所簽發之保證
    票，共同投資之六十萬元因支付相關前置作業費用已經用罄，上訴人竟持該本票
    向法院聲請裁定，因起訴請求確認該本票債權不存在等語；上訴人則以該本票係
    因被上訴人向上訴人借款週轉所簽發者，上訴人已經將三十萬元借款以存入被上
    訴人在三峽鎮農會之帳戶方式交付，被上訴人起訴之主張不實等語資為抗辯。
二、按當事人主張有利於己之事實者，就其事實有舉證之責任，但法律別有規定或依
    其情形顯失公平者，不在此限，民事訴訟法第二百七十七條定有明文。又按本票
    固為無因證券，票據債務人不得以自己與發票人或執票人前手間所存抗辯事由對
    抗執票人，然發票人要非不得以自己與執票人間所存抗辯事由對抗執票人，此觀
    票據法第十三條上段規定自明。又確認法律關係不存在之訴，如被告主張其法律
    關係存在時，應由被告負舉證責任，此有最高法院四十二年台上字第一七○號判
    例可資參照。再按稱消費借貸者，謂當事人約定，一方移轉金錢或其他代替物之
    所有權於他方，而他方以種類品質數量相同之物返還之契約，修正前民法第四百
    七十四條定有明文。再者，當事人主張有金錢借貸關係存在，須就其發生所須具
    備之特別要件即金錢之交付及借貸意思表示一致負舉證之責任，若僅證明有金錢
    之交付，未證明借貸意思表示互相一致者，尚不能認為有金錢借貸關係存在，亦
    有最高法院八十一年台上字第二三七二號判決意旨可以參考。本件被上訴人主張
    上訴人所持有之系爭如附表所示之本票係因兩造共同合夥投資而簽發供保證之票
    據，雖自認其確有收受被告交付之三十萬元，惟主張該部分並非借款等情，上訴
    人則主張其所交付之前述三十萬元即為被上訴人簽發系爭本票向上訴人所借之款
    項，然依前述最高法院判決意旨所揭，及舉證責任分配之原則，上訴人固已無須
    舉證證明其已經交付金錢之事實，惟因被上訴人否認該三十萬元之款項乃其向上
    訴人所借之款項，則上訴人仍須就兩造間有借貸意思表示相互一致，其交付上述
    金錢確實為借款部分之事實負舉證責任。上訴人於原審並未就其應負舉證責任之
    事實為充分適當之舉證，上訴人於上訴後聲請請求訊問證人蕭文亮、張博文二人
    ，然據證人蕭文亮及張博文於本院準備程序中到庭所陳，其所知者僅為兩造嗣後
    為解決土地糾紛問題，兩造及蕭文亮、張博文等四人曾在三峽談和解，但一言不
    合，被上訴人即轉身離開，對於被上訴人是否有向上訴人借款之事實並無所悉，
    上訴人亦自承證人蕭文亮、張博文對於借款之事實並不知情，則本件上訴人對於
    其所主張對己有利之事實仍未舉證證明其為真實。
三、綜上所述，本件被上訴人主張兩造間並無消費借貸關係存在，上訴人持其所簽發
    如附表所示之本票聲請法院裁定准予強制執行，因而起訴請求確認系爭本票債權
    不存在，應為可採，上訴人所辯均為無可取。是以原審所為確認上訴人就被上訴
    人所簽發之如附表所示本票之本票債權不存在，並無違誤，上訴意旨指摘原判決
    不當，求予廢棄改判，為無理由，應駁回其上訴。
四、本件事證已臻明確，兩造其餘主張及攻擊防禦方法與證據，經本院斟酌後，與本
    件判決結果已不生影響，故不一一論列，附此敘明。
五、結論：本件上訴為無理由，依民事訴訟法第四百三十六條之一第三項、第四百四
    十九條第一項、第七十八條，判決如主文。
中　　　華　　　民　　　國　　九十一　　年　　　八　　　月　　二十八　　日
                                臺灣板橋地方法院民事第一庭
~B審判長法　官　許  瑞  助
~B　　　法　官　周  舒  雁
~B　　　法　官　許  瑞  東
右正本證明與原本無異
本判決不得上訴
中　　　華　　　民　　　國　　九十一　　年　　　八　　　月　　二十八　　日
~B　    法院書記官　陳淑芳
~F0
~T32
┌─────────────────────────────────────────────────────────────┐
│附表：                                        　　　　　　　　　　　　        　九十一年度簡上字第一一九號                │
├────────┬───────────┬────────┬───────────┬───────────┬───────┤
│ 發  　票　 　人│  發　  　票　  　日　│  金    　　額  │ 到       期       日 │ 利   息   起   算  日│本　票　號　碼│
│                │                      │ （ 新 臺 幣 ） │                      │                      │　　　　　　　│
├────────┼───────────┼────────┼───────────┼───────────┼───────┤
│乙○○        　│八十七年十月二十二日　│拾萬元　　　　│八十八年十月二十五日　│八十八年十月二十五日　│０六五０二九　│
└────────┴───────────┴────────┴───────────┴───────────┴───────┘
